臺灣新竹地方法院刑事判決　　　　　　　　　　　　　九十一年度交訴字第三四號
　　公　訴　人　臺灣新竹地方法院檢察署檢察官
　　被　　　告　丙○○
右列被告因公共危險案件，經檢察官提起公訴（九十一年度偵字第六○二號），本院
判決如左︰
    主  文
丙○○無罪。
    理  由
一、公訴意旨略以：被告丙○○於民國九十年十二月二十四日晚上十一時三十五分許
    ，駕駛車牌號碼ＪＸ─三○四二號自小客車，沿新竹市○○路由寶山路往市區方
    向行駛，當其行駛至西大路、南大路口欲左轉南大路時，與乙○○所騎乘車牌號
    碼ＨＴＸ－九八六號機車、後載甲○○由西大路往寶山路方向行駛，二車於行經
    前述交岔路口時發生擦撞，致使乙○○所騎乘之前述機車倒地，並致甲○○受有
    胸部挫傷併擦傷及左腳挫傷併多處擦傷之傷害（傷害部分未經告訴）。被告丙○○明知其駕車肇事，並已使人受傷，竟未下車留在現場協助處理，隨即駕車駛離
    逃逸，嗣經路人記下上開自小客車之車牌號碼後，報警循線查獲，因認被告涉有
    犯刑法第一百八十五條之四肇事逃逸罪嫌。
二、按犯罪事實應依證據認定之，無證據不得推定其犯罪事實；又不能證明被告犯罪
    或其行為不罰者，應諭知無罪之判決，刑事訴訟法第一百五十四條、第三百零一
    條第一項，分別定有明文。次按，認定不利於被告之事實，須依積極證據，苟積
    極證據不足為不利於被告事實之認定時，即應為有利於被告之認定；且事實之認
    定，應憑證據，如未能發現相當證據，或證據不足以證明，自不能以推測或擬制
    之方法，以為裁判基礎；而認定犯罪事實所憑證據，雖不以直接證據為限，間接
    證據亦包括在內；然而無論直接或間接證據，其為訴訟上之證明，須於通常一般
    之人均不致有所懷疑，而得確信其為真實之程度者，始得據為有罪之認定，若其
    關於被告是否犯罪之證明未能達此程度，而有合理性懷疑之存在，致使無從形成
    有罪之確信，根據「罪證有疑，利於被告」之證據法則，即不得遽為不利被告之
    認定，亦分別有最高法院三十年上字第八一六號、四十年台上字第八六號、七十
    六年台上字第四九八六號等判例可資參照。
三、公訴人認被告丙○○涉有上開肇事逃逸罪嫌，無非係以被害人甲○○、證人乙○○於警訊、偵查中之指述，及警員彭任賢、張中於偵查時之證述，道路交通事故
    調查報告表暨事故現場圖、診斷證明書、現場及被告所駕駛自小客車毀損之相片
    六紙為其論據。
四、訊據被告丙○○固不否認於上開時、地與證人乙○○所騎乘之機車發生碰撞乙情
    ，然堅詞否認有何肇事逃逸之犯行，辯稱：發生擦撞後伊馬上下車問證人乙○○
    有沒有事，乙○○說沒事，伊於以口頭留下行動電話號碼後，經乙○○同意才走
    的，伊在現場停留約一、二分鐘，當時在現場沒有看到被害人甲○○，是警察通
    知才知道甲○○受傷，伊就馬上趕到醫院去看甲○○等語。經查：
（一）按依刑法第一百八十五條之四規定駕駛動力交通工具肇事，致人死傷而逃逸者
      ，構成肇事逃逸罪。該條之立法意旨係以處罰肇事後逃逸之駕駛人為目的，俾
      促使駕駛人於肇事後能對被害人即時救護，以減少死傷。故行為人主觀上必須
      具備肇事逃逸故意，而為本罪之行為，始足以構成本罪。換言之，行為人對於
      駕駛動力交通工具肇事致人死傷之事實有所認識，並且進而決意擅自逃離肇事
      現場之主觀心態，即具本罪之構成要件故意。倘若駕駛人於肇事後已下車瞭解
      傷者受傷情形，經傷者面告各自善後，其縱未對傷者進一步實施救護，即離開
      現場，尚難認有肇事逃逸之行為及有何肇事逃逸之故意。
（二）查被告駕車與證人乙○○所騎乘之機車於上揭時、地發生撞擊之事實，雖有被
      害人甲○○、證人乙○○之指述，及附於偵查卷內之道路交通事故調查報告表
      、診斷證明書、照片等，足資佐證，惟上開證據僅能證明被告曾於上揭時、地
      駕車與乙○○所騎乘之機車發生車禍，並致被害人甲○○受有胸部挫傷併擦傷
      、左腳挫傷併多處擦傷等傷害（對於被告此過失傷害之行為，被害人甲○○於
      警訊時已表示不願提出告訴）之事實，尚無法據為證明被告於肇事後有肇事逃
      逸之犯行，合先敘明。
（三）查證人乙○○雖於偵訊時證稱：（被告肇事之後，有無停車問你？）我記得他
      有停車一下子，但我看他口中喃喃自語，不知道講什麼，就把車開走了，且未
      留下任何資料；（當時你有告訴被告你與甲○○沒有事，他可以離開？）沒有
      等語（見九十一年二月六日偵訊筆錄）。惟嗣於本院則證稱：：：碰撞後，被
      告停下車，搖下車窗開車門，應該有下車，被告下車後，問我說有沒有事情，
      我回答沒有；（被告在現場停留多久？）約一分鐘左右；（被告當場有無留電
      話給你？）不記得了；（被告有無經過你的同意才離開現場？）我有跟他說我
      沒事；（碰撞後甲○○倒離你機車多遠處？）大約三公尺左右；（被告下車時
      有無看到甲○○倒在那裡？）我不確定；（甲○○倒地處之視線如何？）不知
      道，甲○○倒在路邊，我們在路口中間碰撞等語（見本院九十一年六月七日審
      理筆錄）。而證人於被告因違反道路交通管理處罰條例聲明異議事件（本院九
      十一年度交聲字第二六號）中則證稱：異議人（被告）有停下來，停在內側車
      道，有搖下車窗問我說有沒有事，我當時有回答他說沒事等語，此有筆錄在卷
      足參。由證人上開證述內容可知，被告於發生碰撞後，確有停車察看，雖停留
      現場之時間不長，但被告曾與證人乙○○交談，且經乙○○告知「沒事」後始
      駕車駛離現場。
（四）次查，據證人乙○○上開證述可知，被害人甲○○於車禍發生後，身體倒地處
      距兩車之撞擊處尚有三公尺之遠，且證人亦稱不確定被告有無看到甲○○倒在
      路邊等語。查本件車禍發生在晚上十一時三十五分許，依據卷附之現場相片所
      示，車禍發生當時現場之光線昏暗，加上夜深往來路上之車輛稀少，在無其他
      輔助照明之情況下，被告當場是否有可能看見甲○○受傷倒地，並非無疑；況
      被害人甲○○於警訊時稱：車禍後我大約昏迷三至五分鐘左右等語，可見現場
      並無甲○○因受傷而發出之呼救或呻吟之聲音，於此情況下，對照被告所為在
      現場並未看到甲○○之辯解，應為可採。
（五）又查，公訴人雖以證人即警員彭任賢於偵訊時證稱：（你到現場處理時，被告
      有無留在現場？）沒有；（你是如何發現被告？）是路人在現場跟我說車號，
      我以電腦查詢到被告住處，就直接前往該住處找被告，被告說肇事時他有停下
      來問，對方說沒事，他才走的等語（見九十一年二月六日偵訊筆錄），作為被
      告肇事逃逸之論據。然證人是於車禍發生後始到現場，且到達時被告已不再現
      場，故對於被告究係在何情形下離開現場應無所知，雖嗣後經路人提供車號而
      找到被告，然被告當時亦有向警員表示係因乙○○說沒事後，才離開現場，所
      述與證人乙○○上開有跟被告說「沒事」之證詞一致，故證人彭任賢之上開證
      詞，並不足以證明被告有何肇事逃逸之行為。
五、綜上所述，被告駕駛之自用小客車雖確與證人乙○○所騎乘之機車擦撞致被害人
    甲○○受傷，然該傷害之結果與認定被告有無肇事逃逸之故意，究屬二事，再參
    酌上所述各情，被告於車禍發生後既未知悉被害人甲○○受傷倒在一旁，且係在
    證人乙○○表示沒事之情況下才離開現場，顯然被告主觀上並無肇事逃逸之故意
    存在。此外，復查無其他積極證據，足資證明被告確有公訴人所指之上開肇事逃
    逸犯行，應認不能證明被告確有犯罪，依據上開最高法院判例意旨、及「罪證有
    疑，利於被告」之證據法則及相關說明，本院自應依法諭知被告無罪之判決，以
    免冤抑。
六、依刑事訴訟法第三百零一條第一項，判決如主文。
中      華      民      國    九十一    年    六    月    二十四        日
                                  臺灣新竹地方法院交通法庭
                                    法  官   魏  瑞  紅
右正本證明與原本無異。
如不服本判決，應於判決送達後十日內向本院提出上訴狀( 應附繕本 )，上訴於
臺灣高等法院。
                                    書記官   陳  凰  榆
中      華      民      國    九十一    年    六    月    二十四        日
